【裁判字號】    89,訴,1334
【裁判日期】    890728
【裁判案由】    損害賠償
【裁判全文】
臺灣臺北地方法院民事判決  八十九年度訴字第一三三四號
    原      告  丁○
                乙○○
                丙○○
    右二人法定
    代  理  人  戊○    住同右.
    被      告  甲○○  住台北縣中和市○○街二三二巷十五弄一號五樓
右當事人間因侵權行為損害賠償事件，原告提起附帶民事訴訟，經本院刑事庭裁定移
送前來（八十八年度交附民字第一一號），本院判決如左：
    主    文
被告應給付原告丁○新台幣壹佰捌拾伍萬捌仟肆佰陸拾柒元，給付原告乙○○新台幣
參萬肆仟貳佰壹拾元，給付原告丙○○新台幣壹拾參萬貳仟捌佰陸拾壹元，及均自民
國八十八年二月六日起至清償日止，按年息百分之五計算之利息。
原告其餘之訴駁回。
訴訟費用由被告負擔百分之七十八，原告丁○負擔百分之十九，餘由原告丙○○負擔
。
本判決原告勝訴部分，於原告丁○以新台幣陸拾貳萬元，原告乙○○以新台幣壹萬元
，原告丙○○以新台幣肆拾肆萬元為被告供擔保後，得假執行。
原告其餘假執行之聲請駁回。
    事    實
甲、原告方面：
  一聲明：
    (一)被告應給付原告丁○新台幣（下同）二百三十五萬六千八百四十六元，被告應
      給付原告乙○○三萬四千五百八十元，被告應給付原告丙○○二十一萬五千二
      百一十一元，及均自起訴狀繕本送達之翌日起至清償日止，按年息百分之五計
      算之利息。
    (二)願供擔保，請准宣告假執行。
    (三)訴訟費用由被告負擔。
  二陳述：
    (一)被告於民國八十七年十月二十六日晚間八時三十分許，酒醉（肇事後，經測其
      吐氣所含酒精成分每公升已達零點九五毫克）駕駛ＦＬ─六七一九號自小客車
      （下稱Ａ車），行經台北縣新店市○○路○段四十四號前闖越紅燈，高速衝撞
      原告丁○所駕駛ＦＪ─六三二○號自用小貨車（下稱Ｂ車），造成原告丁○受
      有頭部外傷合併腦挫傷、頸部挫傷合併第三頸椎骨折及脊髓神經受損之傷害，
      同車之原告乙○○受有頭部外傷合併腦震盪、右臉挫傷瘀血腫脹、右肩及右膝
      挫傷瘀血之傷害，原告丙○○受有右脛骨竹棒型、樹枝狀骨折、左股骨頭單純
      骨囊腫、右腳掌挫傷、頸部外傷併腦震盪、右肩、右臉、右頂骨撕裂傷等傷害
      之事實，業經台灣高等法院以八十九年度交上易字第九四判決被告觸犯刑法過
      失傷害罪有罪確定。
    (二)原告三人因被告之犯罪行為受有損害，爰依民法侵權行為規定，請求被告賠償，
      茲分列原告之請求如下：
      1.原告丁○部分：
        醫藥費：扣除健保給付之金額外，自行支出醫藥費（包括住院及門診費用
          ）計三萬三千零九十六元。
        醫療器材費：因頸椎受傷，行動不便，添購柺杖、藍頸圈各一，各支出四
          百五十元、二千八百元，合計為三千二百五十元。
        交通費：因行動不便，自住家新店至三軍總醫院就診，往返均以計程車代
          步，十天共計支出計程車費二千五百元。
        救護車費：原告丁○於車禍發生後，經救護車送至耕莘醫院急救，復自耕
          莘醫院以救護車轉診至三軍總醫院，兩趟救護車費用各為八百元，合計為
          一千六百元。
        看護費：原告丁○因車禍受傷嚴重，須人看護，由親戚看護四十天，以外
          聘看護一天索價二千元計算，共受有八萬元看護費之損害。
        後續追蹤治療費：目前原告丁○仍須不定期就診，預計支出的費用為七萬
          元。
        喪失勞動能力：原告丁○經此車禍成為中度殘障，無法工作，且此項殘障
          永無恢復可能，爰依車禍前投保勞工保險之投保薪資每月一萬九千二百元
          計算勞動能力喪失之數額。原告丁○生於三十四年六月十一日，自車禍發
          生（八十七年十月二十六日）至其年滿六十歲（九十四年六月十一日），
          共有七十九點五個月，則喪失勞動能力之數額，應為一百五十二萬六千四
          百元（19200×79.5＝0000000）。
        車損：原告丁○所有Ｂ車（七十九年份），經此車禍受損嚴重，經估算修
          復費用為十四萬元。（此部分係訴訟進行中，另行追加請求，已繳交裁判
          費）
        精神慰撫金：五十萬元。
      2.原告乙○○部分：
        醫藥費：扣除健保給付之金額外，自行支出醫藥費計二千二百三十元。
        交通費：因行動不便，自住家新店至三軍總醫院就診，往返均以計程車代
          步，三天共計支出計程車費七百五十元。
        救護車費：原告乙○○於車禍發生後，經救護車送至耕莘醫院急救（與原
          告丙○○同車），復自耕莘醫院以救護車轉診至三軍總醫院，兩趟救護車
          費用各為八百元，合計為一千六百元。
        精神慰撫金：三萬元。
      3.原告丙○○部分：
        醫藥費：扣除健保給付之金額外，自行支出醫藥費（包括住院及門診費用
          ）計三萬零九百六十一元。
        醫療器材費：因腿部骨折，行動不便，添購柺杖，支出四百五十元。
        交通費：因行動不便，自住家新店至三軍總醫院就診，往返均以計程車代
          步，十二天共計支出計程車費三千元。
        救護車費：原告丙○○於車禍發生後，經救護車送至耕莘醫院急救（與原
          告乙○○同車，此部分費用由原告乙○○支出），復自耕莘醫院以救護車
          轉診至三軍總醫院，支出一趟救護車費用八百元。
        看護費：原告丙○○因車禍受傷嚴重，須人看護，由親戚看護三十天，以
          外聘看護一天索價二千元計算，共受有六萬元看護費之損害。
        後續追蹤治療費：目前原告丙○○仍須不定期就診，預計支出的費用為二
          萬元。
        精神慰撫金：十萬元。
  三證據：提出勞工保險殘廢診斷書、殘障手冊、三軍總醫院診斷證明書、新店安康
    中學教師證明函各一紙、三軍總醫院醫藥費收據三十紙、三軍總醫院住院病患費
    用明細表三份、耕莘醫院醫療費用明細表二份、耕莘醫院醫藥費收據四紙、醫療
    器材發票三紙、救護車收據四紙、計程車資收據十九紙、勞工保險被保險人投保
    資料表、估價單、強制汽車責任保險保險證、看護費用表各一份為證。
乙、被告方面：
  一聲明：
    (一)原告之訴駁回。
    (二)訴訟費用由原告負擔。
  二陳述：系爭車禍係原告丁○駕車闖紅燈所致，被告雖有飲酒但仍能安全駕駛，對
          車禍發生無過失可言，自無須對原告負賠償責任。
  三證據：提出診斷證明書二紙為證。
丙、本院依職權調閱台灣台北地方法院檢察署八十七年度偵字第二四二三五號、本院
    八十八年度交易字第五號、台灣高等法院八十九年交上易字第九四號過失傷害刑
    事案卷。
    理    由
甲、程序方面：
    按訴狀送達後，原告不得將原訴變更或追加他訴，但擴張或減縮應受判決事項之
    聲明，不受此限，此觀之民事訴訟法第二百五十五條第一項第三款之規定即明。
    本件原告原起訴本於侵權行為法律關係請求被告給付原告丁○二百五十三萬二千
    二百零三元，給付原告乙○○四萬一千六百九十八元，給付丙○○三十萬零一百
    八十八元，及賠償車損十四萬元，並均自起訴狀繕本送達翌日起至清償日止，按
    年息百分之五計算之利息。嗣於訴訟進行中，未變更訴訟標的，變更請求數額如
    聲明所示，核屬減縮應受判決事項之聲明，應予准許，先予敘明。
乙、得心證之理由：
  一原告主張被告對之有前揭過失傷害事實，已據原告於刑事案件審理中指證歷歷，
    而被告雖於刑事庭中否認有何過失，然其對於本件事故之發生確有過失，業經本
    院八十八年度交易字第五號、台灣高等法院八十九年度交上易字第九四號刑事判
    決以過失傷害罪判處被告有期徒刑六月在案，並由本院調卷查明。而原告丁○因
    之受有受有頭部外傷合併腦挫傷、頸部挫傷合併第三頸椎骨折及脊髓神經受損之
    傷害，原告乙○○受有頭部外傷合併腦震盪、右臉挫傷瘀血腫脹、右肩及右膝挫
    傷瘀血之傷害，原告丙○○受有右脛骨竹棒型、樹枝狀骨折、左股骨頭單純骨囊
    腫、右腳掌挫傷、頸部外傷併腦震盪、右肩、右臉、右頂骨撕裂傷傷害之事實，
    復有三軍總醫院附設民眾診療服務處診斷證明書四紙、天主教耕莘醫院診斷證明
    書三紙附於上開偵查案卷中可稽（偵查卷第十頁至第十一頁、第二十頁、第二十
    二頁至第二十五頁參照），堪信為真實。
  二按汽車駕駛人於飲酒後其吐氣所含酒精成份超過每公升零點二五毫克以上者不得
    駕車，道路交通安全規則第一百十四條第二款定有明文；又圓形紅燈係表示禁止
    通行，不得超越停止線或進入路口，道路交通標誌標線號誌設置規則第二百零六
    條第五款規定甚明；且汽車行駛至交岔路口，其行進應遵守燈光號誌之指示，交
    通安全規則第一百零二條第一項第一款亦有明文規定。
  三經查：
    (一)被告駕駛Ａ車經過上開設有燈光號誌管制四方車輛行進之肇事交岔路口，本即
      應注意道路交通安全規則上開規定，而依案發當時之天候、路面狀況、號誌等
      ，並無不能注意之情事，詎被告竟疏未注意在飲用半瓶米酒（肇事後經測定其
      吐氣所含酒精成份每公升已達零點九五毫克）之酒醉狀態下仍駕駛汽車上路，
      並於前開路口闖紅燈而撞及原告丁○所駕駛之Ｂ車致生本件事故，其就本件事
      故之發生負有過失責任，甚為明確。
    (二)本院刑庭於刑事案件審理中曾將系爭車禍發生之原因送請台灣省台北縣區車輛
      行車事故鑑定委員會鑑定，該委員會亦認被告就本件事故之發生確有已醉駕車
      及行經號誌路口未依號誌指示行駛之過失，此有該委員會所出具之鑑定意見書
      一份附於本院前揭刑事案卷可稽（第五二頁至第五三頁參照）。
    (三)原告丁○、乙○○、丙○○確因本件事故致受有前開傷害，有上開診斷證明書
      足憑，原告所受傷害與被告之上開過失行為間有相當因果關係，被告應對原告
      負侵權行為損害賠償責任，至為明顯。
  四次按，因故意或過失，不法侵害他人之權利者，負損害賠償責任；不法侵害他人
    之身體或健康者，對於被害人因此喪失或減少勞動能力，或增加生活上之需要時
    ，應負損害賠償責任；不法侵害他人之身體、健康、名譽、自由、信用、隱私、
    貞操，或不法侵害其他人格利益而情節重大者，被害人雖非財產上之損害，亦得
    請求賠償相當之金額；不法毀損他人之物者，應向被害人賠償其物因毀損所減少
    之價額，民法第一百八十四條第一項前段、第一百九十三條第一項、第一百九十
    五條第一項前段、修正前民法第一百九十六條分別定有明文。被告應對原告負賠
    償之責已如前述，以下茲就原告請求之金額分別審核：
    (一)原告丁○部分─
      1.醫藥費部分：原告丁○請求被告賠償其自八十七年十月二十六日至八十九年
        三月十六日自行支付醫藥費三萬三千零九十六元，業據提出醫藥費收據十五
        紙、住院費用明細二份為證，核屬必要之醫藥費用，應予准許。
      2.醫療器材費：原告丁○因傷分別於八十七年十一月二十八日、同年十二月四
        日購買藍頸圈、柺杖各一，各支出二千八百元、四百五十元，合計為三千二
        百五十元，衡諸其所受頸椎骨折之傷勢，此項支出核屬必要，亦應准許。
      3.交通費：原告丁○共請求就醫搭乘計程車之車資二千五百元，然僅提出收據
        十一份，金額合計為一千三百九十五元，因原告受傷後行動不便，搭乘計程
        車就醫應有必要，所支出之費用一千三百九十五元，乃屬因傷增加之生活上
        需要，應准請求賠償，惟逾此數額部分，無法證明確有支出，應予駁回。
      4.救護車費：原告丁○因送醫急救支出兩趟救護車費，計支出一千六百元，有
        收據二紙可按，亦屬因傷增加之生活上需要，請求賠償，應予准許。
      5.看護費：原告丁○雖提出看護中心收費標準一紙，欲證明其請求為正當，然
        其係由親戚看護，並無另行雇用職業看護，業據其妻戊○坦承無訛（見本院
        八十九年五月二十五日準備程序筆錄），既無實際支出看護費用，難謂受有
        損害，故此部分八萬元之請求，不應准許。
      6.後續追蹤治療費：原告丁○主張因此傷害仍有繼續治療之必要，請求給付七
        萬元云云。惟按當事人主張有利於己之事實應負舉證之責，其迄未提出任何
        單據證明此等醫療費用係為其維持傷害後身體及健康之必要支出，自不得請
        求賠償。
      7.喪失勞動能力：
        查原告丁○經此事故後成為中度肢障，有殘障手冊在卷可按；且其因傷成
          為兩上肢無力、須人幫忙穿衣、洗澡、無法工作、此項殘廢無好轉可能，
          亦據其提出勞工保險殘廢診斷書可憑，是其已於車禍後，完全喪失工作能
          力，洵堪認定。
        系爭車禍發生於八十七年十月二十六日，原告丁○則出生於三十四年六月
          十一日，自車禍發生日算至其法定強制退休年齡六十歲（即九十四年六月
          十一日），共有七十九點五個月。而丁○於車禍發生時參加勞工保險之投
          保薪資為一萬九千二百元，有勞工保險被保險人投保資料表可證，其主張
          以此數額為計算喪失勞動能力之標準，實為允當。
        故其一次請全部喪失勞動能力損害賠償，按霍夫曼式計算法扣除中間利息
          後，其得請求之總額為一百三十一萬六千零四十二元（19200×
          68.0000000 ＝0000000），逾此數額之請求，即屬無據，不應准許。
      8.車損：
        原告丁○主張其所有Ｂ車因系爭事故受損，預估修理費用十四萬元，並提
          出估價單一紙為證。惟按依民法第一百九十六條請求賠物被毀損所減少之
          價額，得以修復費用為估定之標準，但以必要者為限（例如：修理材料以
          新品換舊品，應予折舊），最高法院七十七年度第九次民事庭會議決議(一)
          可資參照。原告提出之估價單，並未將零件所需費用與工資分列，無從計
          算折舊，但原告表示願以該十四萬元全數充當更換零件之數額，俾便計算
          折舊後可請求之賠償金額（見本院八十九年六月九日準備程序筆錄），核
          無不當，爰從其意以十四萬元計算零件部分之折舊。
        查原告丁○所有之車係於七十九年出廠，有強制汽車責任保險證一紙可憑
          ，依行政院所頒固定資產耐用年數及固定資產折舊率之規定，小貨車之耐
          用年數為五年，依定率遞減法每年折舊千分之三百六十九，本件自該車出
          廠日至發生車禍日，參酌「營利事業所得稅結算申報查核準則」第九十五
          條第八項規定：「固定資產提列折舊採用定率遞減法者，以一年為計算單
          位，其使用期間未滿一年者，按實際使用之月數相當於全年之比例計算之
          ，不滿一月者，以一月計。」，計算得知該車之折舊額為十三萬六千九百
          一十六元（詳如後附計算式），扣除折舊後，其得請求之費用為三千零八
          十四元，逾此部分之請求，即為無理由，不應准許。
      9.精神慰撫金：
        原告丁○主張於車禍受傷後，開刀一次、住院二次，因頸椎受傷，影響手
          的神經，兩手經常性刺痛、無力，日常生活穿衣、洗澡均要家人幫忙，已
          無法工作，整天待在家中沒有收入，但腳的功能沒受影響，可自己出門。
          經此事故，嚴重影響原有生活，造成許多不便與痛苦，請求被告賠償五十
          萬元等語。
        本院審酌丁○本人到庭時，行動較諸常人略顯遲緩，且因頸椎受傷，頸部
          轉動困難，左右各約僅能轉動四十五度；且被告自事發至今，仍矢口否認
          自己有過失，以求脫免賠償之責，態度十分蠻橫無理等情，顯對原告造成
          極大精神上痛苦，原告請求被告給付慰撫金五十萬元，以求平撫內心所受
          創傷，尚屬恰當，應予准許。
    (二)原告乙○○部分─
      1.醫藥費：原告乙○○請求被告賠償其於八十七年十月二十六日至二十九日自
        行支付之醫藥費二千二百三十元，業據提出醫藥費收據六紙為證，核屬必要
        醫藥費用，應予准許。
      2.交通費：原告乙○○共請求就醫搭乘計程車之車資七百五十元，然僅提出收
        據三份，金額合計為三百八十元，因原告受傷後行動不便，搭乘計程車就醫
        應有必要，所支出之費用三百八十元，乃屬因傷增加之生活上需要，應准請
        求賠償，惟逾此數額部分，無法證明確有支出，應予駁回。
        救護車費：原告因送醫急救支出兩趟救護車費，計支出一千六百元，有收據
        二紙可按，亦屬因傷增加之生活上需要，請求賠償，應予准許。
      4.精神慰撫金：
        原告乙○○自稱現就讀國中三年級，該次車禍，致其臉部挫傷，臉及嘴唇
          都腫起來，約一個月才消腫；車禍後，一開始請假一個禮拜，對課業無太
          大影響，但跟上進度很辛苦；現在偶而會劇烈頭痛，必須請假回家，不能
          上課，一個月大約有一、兩次等語，請求被告給付慰撫金三萬元。
        本院復審酌因該場車禍，造成原告乙○○一家四口中有三人受傷，且其父
          即原告丁○更因而成殘，喪失勞動能力，影響家庭生計，原告乙○○僅為
          就讀國中稚齡，家庭遽逢變故，對其必然造成心理上之影響及壓力，其請
          求被告賠償三萬元慰撫金以平撫所受創痛，尚屬允當，應予准許。
    (三)原告丙○○部分─
      1.醫藥費：原告丙○○請求被告賠償其自八十七年十月二十六日至八十九年一
        月五日自行支付之醫藥費三萬零九百六十一元，業據提出醫藥費收據十五紙
        、住院費用明細一份為證，核屬必要之醫藥費用，應予准許。
      2.醫療器材費：原告丙○○因傷於八十七年十一月十九日購柺杖，支出四百五
        十元，衡諸其所受腿部骨折之傷勢，此項支出核屬必要，亦應准許。
      3.交通費：原告共請求就醫搭乘計程車之車資三千元，然僅提出收據五份，金
        額合計為六百五十元，因原告受傷後行動不便，搭乘計程車就醫應有必要，
        所支出之費用六百五十元，乃屬因傷增加之生活上需要，應准請求賠償，惟
        逾此數額部分，無法證明確有支出，應予駁回。
      4.救護車費：原告因送醫急救支出一趟救護車費，計支出八百元，有收據一紙
        可按，亦屬因傷增加之生活上費用，請求賠償，應予准許。
      5.看護費：原告雖提出看護中心收費標準一紙，欲證明其請求為正當，然原告
        丙○○係由親戚看護，並無另行雇用職業看護，業據其母戊○自承無訛，其
        既無實際支出看護費用，難謂受有損害，故此部分六萬元之請求，不應准許
        。
      6.後續追蹤治療費：原告丙○○主張因此傷害仍有繼續治療之必要，請求給付
        二萬元云云。惟按當事人主張有利於己之事實應負舉證之責，原告迄未提出
        任何單據證明此等醫療費用係為其維持傷害後身體及健康之必要支出，自不
        得請求賠償。
      7.精神慰撫金：
        原告丙○○自稱現就讀國中一年級。此次車禍，致其一腳骨折，另一腳開
          刀有住院。車禍後請了將近二個月的假，跟不上學校課業的進度。傷勢至
          今尚未痊癒，兩條腿還會酸痛，腿內尚有鋼釘，不能正常跑跳，上體育課
          時不能作劇烈活動。因腿會酸痛，不能長時間站立，預計今年八、九月時
          取出腿部鋼釘。車禍後聽到車聲還會害怕等語，請求被告給付慰撫金十萬
          元，並提出台北縣立安康國中體育老師出具之證明函、三軍總醫院附設民
          眾診療服務處出具，上載「診斷：1.恐慌發作。2.適應障礙合併憂鬱情緒
          。」之診斷證明書各一份為證。
        本院復審酌因該場車禍，造成原告丙○○一家四口中有三人受傷，且其父
          即原告丁○更因而成殘，喪失勞動能力，影響家庭生計，原告丙○○僅為
          就讀國中稚齡，家庭遽逢變故，對其必然造成心理上之影響及壓力；且其
          傷勢遠較其姐即原告乙○○嚴重，所承受精神、肉體上之痛苦，亦當遠較
          原告乙○○為甚，其請求被告賠償十萬元慰撫金以平撫所受創痛，尚屬允
          當，應予准許。
  五綜上所述，原告基於侵權行為法律關係，請求被告給付原告丁○一百八十五萬八
    千四百六十七元（33096＋3250＋1395＋1600＋0000000＋3084＋500000＝
    0000000），給付原告乙○○三萬四千二百一十元（2230＋380＋1600＋30000＝
    34210），給付原告丙○○十三萬二千八百六十一元（30961＋450＋650＋800＋
    100000＝132861），及均自起訴狀繕本送達翌日即八十八年二月六日起至清償日
    止，按年息百分之五計算之法定遲延利息，為有理由，應予准許。就各逾上開數
    額之請求，為無理由，均予駁回。
  六原告陳明願供擔保，聲請宣告假執行，茲就原告勝訴部分，酌定相當擔保金額准
    許之。至原告其餘之訴既經駁回，其該部分假執行之聲請，即失所附麗，併駁回
    之。
據上論結，原告之訴為一部有理由，一部無理由，依民事訴訟法第七十九條但書、第
三百九十條第二項，判決如主文。
中      華      民      國    八十九    年      七      月    二十八    日
                                            民事第二庭審判長法官  丁蓓蓓
                                                            法官  吳青蓉
                                                            法官  陳婷玉
右為正本係照原本作成
如對本判決上訴，須於判決送達後廿日內向本院提出上訴狀
中      華      民      國    八十九    年      七      月    二十八    日
                                                      法院書記官  王  儀
 Ｂ車折舊計算式：（元以下均四捨五入）
 第一年折舊數額    140000×0.369＝516660
 第二年折舊數額   （000000－000000）×0.369＝32597.46
 第三年折舊數額   （000000－00000－00000）×0.369＝20569.167
 第四年折舊數額   （000000－00000－00000－00009）×0.369＝12979.206
 第五年折舊數額   （000000－00000－00000－00000－00000）×0.369＝8189.955
 第六年折舊數額   （000000－00000－00000－00000－00000－0000）×0.369
                   ＝5167.845
 第七年折舊數額   （000000－00000－00000－00000－00000－0000－0068）×0.369
                   ＝3260.853
 第八年折舊數額   （000000－00000－00000－00000－00000－0000－0000－0000）
                   ×0.369＝2057.544
 逾第八年折舊數額 （000000－00000－00000－00000－00000－0000－0000－0000－
                    0000）×0.369×4/12＝432.714
 折舊總額          51660＋32597＋20569＋12979＋8190＋5168＋3261＋2058＋433
                   ＝136916
 得請求之數額      000000－000000＝3084


司法院資訊處製作；財團法人民間司法改革基金會備份。
